【裁判字號】    87,訴,258
【裁判日期】    900313
【裁判案由】    肅清煙毒條例等
【裁判全文】
臺灣士林地方法院刑事判決                          八十七年度訴字第二五八號
    公  訴  人  臺灣士林地方法院檢察署檢察官
    被      告  甲○○
    指定辯護人  本院公設辯護人姜惠如
右列被告因違反肅清煙毒條例等案件，經檢察官提起公訴（八十六年度偵字第一一一
五三號、八十七年度偵字第六一九號），及移送併案審理（八十七年偵字第三七九七
號、臺灣板橋地方法院檢察署八十七年偵字第二三八四三號），本院判決如左：
    主  文
甲○○連續施用第一級毒品，累犯，免刑。扣案之注射針筒（內有海洛因殘留）陸支
、海洛因壹包（淨重零點柒捌公克）及內含海洛因之殘渣袋壹袋（海洛因殘渣淨重零
點壹貳公克），均沒收銷燬之。美娜水拾瓶、注射針筒拾支，均沒收。
甲○○連續施用第二級毒品，累犯，免刑。扣案之安非他命吸食器乙支（已斷成參截
），沒收銷燬之。
    事  實
一、甲○○於民國八十二年間因違反肅清煙毒條例及麻醉藥品管理條例，經臺灣台北
    地方法院判處應執行有期徒刑三年四月，嗣經臺灣高等法院上訴駁回確定，於八
    十四年十月五日假釋，八十六年五月十八日縮短刑期假釋期滿執行完畢（所餘刑
    期未經撤銷假釋，其未執行之刑，以已執行論）。詎仍不知悔改，竟基於施用海
    洛因與安非他命之概括犯意，自八十六年十一月十一日起，至八十七年三月底（
    三十日之前某日）止，在台北市士林區○○○路○段四十九巷四十五號三樓及台
    北縣蘆洲市不詳地點等處，連續施用第一級毒品海洛因及第二級毒品安非他命多
    次，分別為警於八十六年十一月五日上午五時許，在台北市士林區○○○路○段
    四十九巷四十五號三樓甲○○住處查獲，並扣得注射針筒六支（經檢驗結果有海
    洛因殘留）、吸食器乙支（已斷成三截，經檢驗結果有甲基安非他命殘留）；於
    八十六年十二月四日晚上七時二十七分許，在國道高速公路造橋收費站查獲甲○
    ○所乘坐之車牌號碼ＥＷ─○二九五號自用小客貨車，並當場查獲海洛因乙包（
    淨重○‧七八公克）、美娜水十瓶、注射針筒十支；於八十七年三月九日上午三
    時四十分許，在台北市○○街與峨嵋街口查獲，並扣得內含海洛因之殘渣袋一袋
    （淨重○‧一二公克）；於八十七年三月三十一日上午四時許，在台北縣蘆洲市
    ○○路三八五號查獲。
二、案經台北縣警察局新莊分局報請、內政部警政署國道公路警察局第二警察隊報請
    臺灣苗栗地方法院檢察署呈請臺灣高等法院檢察署令轉臺灣士林地方法院檢察署
    檢察官偵查起訴，以及台北市政府警察局萬華分局報請臺灣台北地方法院檢察署
    和臺灣台北地方法院檢察署檢察官自動檢舉後分別呈請臺灣高等法院檢察署令轉
    臺灣士林地方法院檢察署及臺灣板橋地方法院檢察署移送併辦。
    理  由
一、右揭事實，業據被告甲○○於警、偵訊及本院訊問時坦承不諱，又被告於八十六
    年十一月二十五日、同年十二月四日及八十七年三月三十一日所採尿液，經送驗
    結果均呈安非他命及煙毒（嗎啡）反應，有憲兵司令部刑事支援中心鑑驗通知書
    、苗栗縣衛生局煙毒尿液檢驗成績書、台北市立療養院煙毒尿液檢驗報告書各一
    紙在卷可稽。且扣案之注射針筒六支，經檢驗結果有海洛因殘留，吸食器乙支（
    已斷成三截），經檢驗結果有甲基安非他命殘留，而查獲之白粉一包（淨重○‧
    七八公克）、及殘渣袋內含之白粉（淨重○‧一二公克）經送驗結果，均係海洛
    因，有法務部調查局鑑定通知書四紙附卷足憑，此外復有美娜水十瓶、注射針筒
    十支扣案可證，事證明確，被告犯行堪以認定。
二、查被告行為後，毒品危害防制條例已於八十七年五月二十日經總統公布，於同年
    月二十二日生效施行，依該條例第二條第二項第一款、第二款規定，海洛因與安
    非他命分別係第一級和第二級毒品，由該條例第十條第一項之施用第一級毒品罪
    與肅清煙毒條例第九條第一項規定比較之結果，以新法有利於被告，依刑法第二
    條第一項前段之規定，應適用修正後（即裁判時）之毒品危害防制條例處罰；而
    毒品危害防制條例第十條第二項之施用第二級毒品罪，其法定刑雖較麻醉藥品管
    理條例第十三條之一第二項第四款之非法吸用化學合成麻醉藥品罪為重，惟毒品
    危害防制條例第二十條第一項、第二項規定，施用毒品者，檢察官應先將被告送
    勒戒處所觀察、勒戒，其期間不得逾一個月；經觀察、勒戒後，無繼續施用毒品
    傾向者，應由檢察官為不起訴處分；同條例第二十三條第一項規定：依二十條第
    二項強制戒治期滿，應由檢察官為不起訴處分；又同條例第三十五條第三款規定
    ，本條例修正施行前繫屬之案件，除有刑法第二條第一項但書之情形外，於修正
    施行後，審判中由法院依修正後規定處理之；依修正後規定應為不起訴處分者，
    法院應為免刑之判決，比較上開二法，以毒品危害防制條例有利於被告，因此依
    刑法第二條第一項前段規定，亦適用裁判時之毒品危害防制條例處斷。核被告甲
    ○○所為係犯毒品危害防制條例第十條第一項及第二項之施用第一級和第二級毒
    品罪。其施用第一級與第二級毒品安非他命前後持有海洛因及安非他命之低度行
    為，應為施用之高度行為所吸收，不另論罪。又其先後多次施用毒品之行為，時
    間緊接，犯意概括，犯罪構成要件相同，均為連續犯，應依刑法第五十六條之規
    定論以一罪。被告所犯前開二罪，犯意各別，行為不同，應分論併罰。公訴人雖
    僅就被告自八十六年十一月二十五日前四、五日起至同年十二月二日止之施用海
    洛因與安非他命犯行提起公訴，然檢察官就犯罪事實一部起訴者，其效力及於全
    部，本件被告八十六年十一月十一日起至同月二十日止及同年十二月三日起至八
    十七年三月底（三十日之前某日）部分之施用海洛因與安非他命之犯罪事實，雖
    未據檢察官起訴，然此部份與前揭論罪科刑之部分，既有連續犯之裁判上一罪之
    關係，本院自應一併加以裁判，附此敘明。次查，被告曾受事實欄所述有期徒刑
    之執行，有台灣高等法院檢察署刑案紀錄簡覆表一紙附卷足憑，其於有期徒刑執
    行完畢五年以內，再犯有期徒刑以上之本罪，均為累犯。惟被告於本件犯罪後，
    又於八十七年三月三十日起至同年八月十五日間因連續施用第一級、第二級毒品
    ，經臺灣桃園地方法院於八十七年八月十五日以八十七年毒聲字第一三五五號裁
    定送觀察勒戒後，認有繼續施用毒品之傾向，再經該院於八十七年九月七日以八
    十七年毒聲字第一六三五號裁定令入戒治處所施以強制戒治一年，嗣由該院於八
    十八年三月二日以八十八年毒聲字第一一七六號裁定停止戒治，嗣又因被告違反
    保護管束應遵守事項情節重大，再由該院八十八年七月十七日以八十八年毒聲字
    第三八三三號撤銷停止戒治後令入戒治處所施以強制戒治，八十九年七月八日戒
    治期滿，並已由臺灣桃園檢察署檢察官於八十九年七月十二日以八十九年戒偵字
    第三六八號不起訴處分確定，有本院法務部在監在押資料表及臺灣高等法院檢察
    署刑案紀錄簡覆表各一紙附卷足憑，爰依毒品危害防制條例第二十三條第一項、
    第三十五條第三款之規定，為被告免刑之判決。且扣案之注射針筒六支（經檢驗
    結果有海洛因殘留，無法分離）、吸食器乙支（經檢驗結果有甲基安非他命殘留
    ）、海洛因一包（淨重○‧七八公克）、及海洛因殘渣袋一袋（海洛因淨重○‧
    一二公克），分別為查獲之毒品及專供施用毒品之器具，均依毒品危害防制條例
    第十八條第一項前段宣告沒收銷燬之，至於美娜水十瓶、注射針筒十支，性質上
    既尚非專供施用毒品之器具，而係供被告施用海洛因預備之物，且為被告所有，
    業據被告供明在卷可參，爰依刑法第三十八條第一項第二款併予宣告沒收。
三、查被告經合法傳喚，無正當理由不到庭，因本院認本件為應諭知免刑之案件，爰
    不待其陳述逕行判決。
四、至於臺灣桃園地方法院檢察署八十七年十二月七日、八十八年四月十五日桃檢茂
    結字第一二一七八號（八十七年偵字第一二一七八號卷宗及停止戒治卷宗）以及
    同署八十八年五月二十九日桃檢楠信字第五四三一號（八十八年偵字第五三四一
    號卷宗）函請併辦關於被告連續施用毒品之犯行，既均已由檢察官依毒品危害防
    制條例之規定，聲請將被告送觀察勒戒、強制戒治，或已為不起訴處分確定，則
    自應由檢察官依毒品危害防制條例之相關規定處理，尚難認併辦部分與前揭論罪
    免刑之部分有連續犯之裁判上一罪關係，應退由檢察官另為適法之處理。
據上論斷，應依刑事訴訟法第三百零六條、第二百九十九條第一項但書，毒品危害防
制條例第十條、第二十三條第一項、第三十五條第三款、第十八條第一項前段，刑法
第十一條前段、第二條第一項前段、第五十六條、第四十七條、第三十八條第一項第
二款，判決如主文。
本案經檢察官蘇佩鈺到庭執行職務。
中      華      民      國      九十      年      三      月    十三    日
                                  臺灣士林地方法院刑事第一庭
                                      法  官  林  政  佑
右正本證明與原本無異。
如不服本判決，應於判決送達後十日內，向本院提出上訴狀。
                                      書記官  熊  掌  山
中      華      民      國      九十      年      三      月    十三    日
附錄本案論罪科刑法條全文：
毒品危害防制條例第十條：
  施用第一級毒品者，處六月以上五年以下有期徒刑。
  施用第二級毒品者，處三年以下有期徒刑。


司法院資訊處製作；財團法人民間司法改革基金會備份。
